【裁判字號】    96,簡上,54
【裁判日期】    970220
【裁判案由】    給付貨款
【裁判全文】
臺灣高雄地方法院民事判決              96年度簡上字第54號
上  訴  人  丁○○
訴訟代理人  王正嘉律師
被上訴人    全瀚實業有限公司
法定代理人  丙○○
訴訟代理人  蔡錫欽律師
複代理人    楊啟志律師
訴訟代理人  乙○○
上當事人間給付貨款事件，上訴人對於民國95年12月28日本院鳳
山簡易庭95年度鳳簡字第2618號第一審判決提起上訴，本院於97
年1 月30 日言詞辯論終結，判決如下：
  主  文
原判決廢棄。
被上訴人第一審之訴駁回。
第一、二審訴訟費用由被上訴人負擔。
  事實及理由
一、被上訴人主張係以：上訴人經由訴外人甲○○之介紹，向被
    上訴人購買魚飼料，截至民國95年5 月止，尚積欠貨款新台
    幣（下同）345,320 元，經催討後仍不清償，爰依買賣關係
    訴請上訴人給付貨款，並於原審聲明請求：上訴人應給付被
    上訴人345,320 元，及自起訴狀繕本送達翌日即95年12月22
    日起至清償日止，按週年利率百分之5 計算之利息。原審為
    被上訴人全部勝訴之判決，上訴人提起上訴，被上訴人於本
    院聲明請求：駁回上訴。
二、上訴人則以：(一)伊所買受的魚飼料均係向訴外人甲○○所購
    買，與被上訴人間並無買賣關係，歷來下單與貨款收受均是
    向甲○○辦理，與被上訴人無關。(二)上訴人於95年4 月間所
    購買的魚飼料，因品質有瑕疵，導致所飼養的魚大量死亡，
    損失達數百萬元，被上訴人應依瑕疵給付及侵權行為之法律
    關係，負損害賠償責任。故若認兩造間有買賣關係，上訴人
    亦得以此主張減免價金與損害賠償之抵銷。上訴人於原審未
    為任何聲明及陳述，原審判決被上訴人全部勝訴，上訴人提
    起上訴，並於本院聲明：(一)原判決廢棄。(二)被上訴人第一審
    之訴駁回。
三、雙方不爭執的事實：
（一）上訴人有購買被上訴人所生產之溢大牌養殖魚飼料（出賣
      人為何人尚有爭執）。
（二）前開貨款，尚有345,320元，尚未給付。
四、本件爭點：
（一）兩造間有無買賣契約存在？
（二）上訴人是否有損害賠償請求權得以向被上訴人主張抵銷？
五、本院判斷：
（一）經查：證人甲○○於本院審理中到庭證稱：「（當初是如
      何交易？）上訴人是聽別人說不錯，然後就跟我說，我就
      告訴被上訴人公司，問被上訴人公司是否要出貨，後來被
      上訴人公司就出貨了。一個月收款一次，開三個月的票，
      由我去向上訴人收取」、「（如果要再叫貨是如何聯絡？
      ）是跟我聯絡，我再通知被上訴人公司」、「（是否有告
      知溢大牌飼料是由何家公司出廠？）沒有，一般購買魚飼
      料只要知道是何種牌子，不須瞭解是何家公司出廠的」、
      「（是否有告知飼料是向被上訴人公司叫貨的？）沒有，
      一般叫貨就是看牌子，沒有在問公司」、「（提示天萊公
      司有限公司（提呈附卷），此是否亦由你所介紹之買賣？
      ）是，但這是斷斷續續的叫貨，一般來講如果養殖戶認為
      這個牌子的貨不錯，就會持續的叫貨，不好的話，就會換
      貨。那段期間上訴人也有叫別家公司的貨」（本院卷第
      102 頁至第104 頁準備程序筆錄）、「（上訴人如何叫貨
      ？）上訴人要叫貨時是打電話給我，我再通知被上訴人直
      接出貨給上訴人」、「（貨款如何結算？）貨款是依個月
      結算一次。貨款部分是我去向上訴人公司開票，公司會將
      出貨的單給我」、「（訂貨單上面的電話是何人所有？）
      這都是被上訴人公司的電話」、「（為何上訴人都沒有打
      訂貨單上面的電話訂貨？）因為上訴人已經習慣打我的電
      話叫貨」、「（之前上訴人尚未開始叫貨之前被上訴人之
      負責人是否有與上訴人碰過面？）沒有。大約在95年3 、
      4 月間，上訴人的魚死掉後，被上訴人的負責人才出面處
      理」、「叫貨之前都沒有見過面」、「（是否有賣這幾家
      之魚飼料？）是的，這幾家我都有在賣」等語（本院卷第
      180 頁至第182 頁）明確。是上訴人直至95年3 、4 月間
      發生魚群死亡前，既均未曾與被上訴人公司接觸，且在送
      貨單上雖載有被上訴人公司之訂貨專線電話，但上訴人始
      終係以打電話向甲○○訂購魚飼料，而非撥打被上訴人公
      司之訂貨專線電話；且上訴人若欲訂購其他廠牌之飼料，
      亦係向甲○○訂購之，足見上訴人之認知係以甲○○為出
      賣人，而向其訂購飼料無誤。而甲○○接受上訴人訂購者
      ，除被上訴人生產之「溢大牌」飼料之外，亦包括其他公
      司生產飼料，足見甲○○係以經銷商之地位接受上訴人訂
      購無誤。況甲○○於接受上訴人訂購魚飼料之過程中，僅
      交付印有「建安企業行」及自己姓名與聯絡電話之名片（
      見本院卷第24頁），其上並無任何被上訴人公司之名稱或
      職銜，客觀上亦難以使交易相對人即上訴人得知其非為自
      己為買賣行為。甲○○亦從未自陳伊係被上訴人公司之職
      員，或係代理被上訴人公司銷售或接受訂購飼料，基於顯
      名代理之原則，甲○○與上訴人間之買賣契約，其法律效
      果亦無從依代理制度之效果歸於被上訴人。是本件應認魚
      飼料之買賣關係係存在於上訴人與甲○○之間，上訴人與
      被上訴人間並無買賣契約關係存在。
（二）兩造之間既無買賣關係，上訴人即無給付被上訴人貨款之
      義務，則上訴人是否因魚群死亡而得向被上訴人請求損害
      賠償並主張抵銷等情，即無審究之必要，附此敘明。
（三）綜上所述，本件魚飼料之買賣關係既存在上訴人與甲○○
      之間，上訴人抗辯其與被上訴人間並無買賣關係存在，伊
      無給付飼料貨款予被上訴人之義務等語，自屬可信，被上
      訴人主張兩造之間有買賣關係，上訴人負有向其給付貨款
      之義務云云，尚不足採。從而，被上訴人本於買賣關係，
      請求上訴人給付貨款345,320 元，為無理由，不應准許。
      原審判命上訴人給付345,320 元，並為假執行之宣告，自
      有未洽。上訴意旨指摘原判決不當，求予廢棄改判，為有
      理由，自應由本院予以廢棄改判如主文第二項所示。
六、據上論結，本件上訴為有理由，依民事訴訟法第436 條之1
    第3 項、第450條、第78條，判決如主文。
中    華    民    國    97    年    2     月    20    日
                  民事第五庭審判長法  官  林玉心
                                  法  官  林勇如
                                  法  官  葉啟洲
上為正本係照原本作成。
本判決不得上訴。
中    華    民    國    97    年    2     月    20    日
                                  書記官  吳慕瑩


司法院資訊處製作；財團法人民間司法改革基金會備份。
